臺灣高等法院刑事判決　　　　　　　　99年度上訴字第3655號
上　訴　人　臺灣板橋地方法院檢察署檢察官
上　訴　人
即　被　告　張庭富
指定辯護人　顧定軒律師（法律扶助律師）
上列上訴人因被告違反毒品危害防制條例案件，不服臺灣板橋地
方法院99年度訴字第593 、2391號，中華民國99年8 月31日第一
審判決（起訴案號：臺灣板橋地方法院檢察署99年度偵字第3604
號；追加起訴案號：同署99年度蒞追字第6 號），提起上訴，本
院判決如下：
    主  文
原判決關於有罪部分，均撤銷。
張庭富犯如附表一所示之販賣第一級毒品罪，共三罪，各處如附
表一主文欄所示之刑。應執行有期徒刑拾陸年；扣案如附表二所
示之第一級毒品海洛因貳包（驗餘淨重共計貳柒點壹陸公克）、
第二級毒品甲基安非他命貳包（驗餘淨重共計柒點柒公克），
均沒收銷燬之；未扣案販賣毒品所得新臺幣肆仟元沒收之，如全
部或一部不能沒收時，以其財產抵償之；扣案行動電話壹支（含
SIM 卡壹枚）、高鐵列車車票存根（民國99年1 月15日北上250
車次）壹張，均沒收之；未扣案運動護膝繃帶貳條，均沒收之，
如全部或一部不能沒收時，追徵其價額。
其餘上訴駁回。
    事  實
一、張庭富(一)前於94年間因施用第一級毒品罪，經臺灣板橋地方
    法院判處有期徒刑10月確定，於民國95年5 月22日入監。(二)
    另因於94年間所犯寄藏可發射子彈具殺傷力之槍枝罪、及施
    用第二級毒品罪，經同法院就槍砲罪部分判處有期徒刑3 年
    4 月，併科罰金新臺幣10萬元，另就毒品罪部分判處有期徒
    刑5 月，減為2 月15日。(三)又於95年間因犯違反妨害兵役治
    罪條例之罪，經同法院判處有期徒刑3 月，如易科罰金，以
    銀元300 元折算1 日，於95年8 月3 日確定。嗣經同法院就
    前開(一)之罪減得之有期徒刑5 月、(二)之二罪、(三)之罪減得之
    有期徒刑1 月15日，合併定應執行刑為4 年，於98年4 月22
    日因縮短刑期假釋出監，縮刑期滿日為99年5 月18日；詎張
    庭富於假釋期間因再犯罪經判刑確定而遭同法院裁定撤銷前
    開假釋，於99年8 月2 日入監執行殘刑；張庭富於前開假釋
    期間，另因(四)於98年10月間犯販賣第二級毒品罪，經同法院
    判處有期徒刑4 年；(五)於98年間犯施用第一級、第二級毒品
    罪，經同法院分別判處有期徒刑7 月、4 月，應執行有期徒
    刑9 月（前揭各罪因均未執行完畢，於本案皆不構成累犯）
    。
二、張庭富明知海洛因為毒品危害防制條例第2 條第2 項第1 款
    款規定之第一級毒品，不得販賣、持有，竟基於營利之意圖
    ，先於99年1 月7 日或8 日在板橋地區向不詳姓名年籍、綽
    號「阿龍」之成年男子以新臺幣（以下同）1 萬6000元購入
    1 錢（以3. 6公克計）海洛因，竟意圖營利：(一)於99年1 月
    9 日晚間10時7 分14秒許，以其所有之0000000000號行動電
    話接獲楊惠婷持用之門號0000000000號行動電話後，知悉楊
    惠婷在其位於臺北縣土城市○○路111 號7 樓住處之公寓樓
    下，欲以2000元向其購買重量0.4 公克（即所稱暗語「81」
    ）之海洛因，即為同意，並將其上開購入之海洛因混合葡萄
    糖以降低純度，取其中0.4 公克，於同晚10時35分許在其上
    開住處樓下售予楊惠婷，並收取2000元之價格，而賺取因以
    葡萄糖虛增重量後所減省而下之海洛因供己施用（其施用部
    分經另案處理，以下同）。(二)復於同年月11日晚間8 時41分
    50秒許，以其所有之上開行動電話接獲楊惠婷之上開電話，
    知悉楊惠婷在其上開住處公寓樓下，欲以2000元向其購買0.
    4 公克（暗語同前）之海洛因，仍予同意，並以上開將葡萄
    糖混入海洛因之相同方法，取其中0.4 公克，於同晚8 時51
    分許在其上開住處樓下售予楊惠婷，並收取2000元，而賺取
    因虛增重量後所減省而下之海洛因供己施用。
三、張庭富另亦明知甲基安非他命為毒品危害防制條例第2 條第
    2 項第2 款規定之第二級毒品，不得販賣、持有，於同年月
    15日，因其持有之第一級毒品海洛因、第二級毒品甲基安非
    他命即將用罄，意圖營利，乃前往屏東向其毒品上游購買第
    一、二級毒品，以便日後出售予不特定人牟利，遂偕同其不
    知情女友翁銘嵐（經檢察官為不起訴之處分），搭乘當日中
    午1 時38分往高雄之南下159 車次高鐵列車，於同日下午3
    時6 分抵達左營站，再續往屏東，於同日下午抵達後，即向
    不詳姓名之毒品上游以8 萬5000元販入附表二編號一、二所
    示之第一級毒品海洛因（其中編號一所示之海洛因尚未混入
    葡萄糖），另以8 萬元販入附表二編號三所示之第二級毒品
    甲基安非他命2 包（驗餘淨重共計73.7公克）；張庭富於購
    入上開毒品後，自上開購得之海洛因取出部分混合葡萄糖為
    附表二編號一所示之海洛因毒品（所餘部分則為附表二編號
    二之海洛因，該2 包海洛因驗餘淨重共計27.16 公克），並
    以其所有之運動護膝繃帶2 條將附表二所示之毒品分別綁在
    其左右膝下小腿處，再偕同翁銘嵐搭乘同日晚間8 時30分往
    板橋之北上250 車次高鐵列車而攜帶上開毒品返北，於同日
    晚間9 時58分抵達板橋站；因其上開販入毒品過程為臺北縣
    政府警察局板橋分局員警執行通訊監察所得悉，且經員警余
    俊賢、徐新松確認其搭乘車次，於板橋高鐵站當場為徐新松
    所帶同之員警逮捕，並在其身上查獲附表所示之第一、二級
    毒品，及其所有之行動電話1 支（含SIM 卡1 張，係搭配00
    00000000門號使用）、持用之上開北上250 車次高鐵列車車
    票存根1 張。
四、案經臺北縣政府警察局板橋分局報告臺灣板橋地方法院檢察
    署檢察官偵查起訴。
    理  由
壹、撤銷改判（有罪）部分：
一、程序方面：
    按被告以外之人於審判外之陳述雖不符刑事訴訟法第159 條
    之1 至之4 等4 條之規定，經當事人於審判程序同意作為證
    據，法院審酌該言詞陳述或書面陳述作成時之情況，認為適
    當者，得為證據，同法第159 條之5 第1 項定有明文。本件
    下列所引用之被告以外之人於審判外之陳述，公訴人、被告
    及其辯護人均於本院準備程序中表示同意作為證據（見本院
    卷第62至63頁），而本院審酌上開供述證據製作時之情況，
    無不當取供及證明力明顯過低之瑕疵，認以之作為證據應屬
    適當，揆諸前開規定，認前揭證據資料應有證據能力。
二、實體方面：
    訊據被告張庭富對於前揭先後2 次出售海洛因予楊惠婷、意
    圖營利而前往屏東販入海洛因、甲基安非他命等事實，均於
    本院審理中為認罪之表示（見本院卷第61頁反頁、第84頁）
    ，查：
（一）被告於偵查及原審審理中均坦承其有於事實欄二(一)、(二)所
      示時間、地點，將各該欄所示之海洛因交付予楊惠婷，並
      向楊惠婷各收取2000元等語（見偵查卷第8 頁反面、原審
      聲羈字卷第10頁、原審卷一第122 頁、卷二第30、32頁反
      面、33頁反面），並於本院審理中自承：伊交付海洛因給
      楊惠婷，可以賺一點點吃的，亦即買來後，用葡萄糖摻在
      裡面，多出來的重量就可以留下自己施用，該兩次賣給楊
      惠婷的海洛因係同時於99年1 月7 或8 日在板橋向阿龍購
      入，一錢16000 元，一錢以3.6 公克計，阿龍有秤給伊看
      等語（見本院卷第64頁），核與證人楊惠婷於警詢及偵訊
      中證述：伊有於98年1 月9 日、11日，以2000元向被告購
      買「81」約0.468 公克之海洛因，皆在被告土城住處樓下
      交易等語相符（見偵查卷第12、13頁），已堪認定為真。
（二）被告於偵查及本院審理中均坦承其有如事實三所示，為營
      利之目的而搭乘高鐵南下販入毒品之事實（見偵查卷第8
      頁反面、本院卷第61頁反面、86頁反面），並經證人即警
      員余俊賢、徐新松於原審審理中證述因線上監聽而得知被
      告於查獲當日將南下購買毒品後，即同步監聽並以發送簡
      訊方式確認其搭乘車次，而於同日在板橋高鐵站逮捕被告
      等情明確（見原審卷一第22頁反面至25頁），再與警方經
      依通訊監察書實施通訊監察所得，其中99年1 月15日上午
      11時14分13秒被告以0000000000號電話致電0000000000其
      毒品下游時所提及當日往返計畫、監聽譯文顯示被告持用
      行動電話於同年月12至15日之基地台位址，及臺灣高鐵時
      刻表相互參照，已可認定被告確係於查獲同日搭乘如事實
      欄三所示之高鐵列車往返板橋及屏東購買毒品。而扣案之
      粉末檢品1 包（如附表二編號一所示）經送鑑定結果，含
      第一級毒品海洛因成分，淨重1.33公克（驗餘淨重1.32公
      克），純度29.03%，純質淨重0.39公克，另扣案之粉塊狀
      檢品1 包（如附表二編號二所示），亦含第一級毒品海洛
      因成分，淨重25.88 公克（驗餘淨重25.84 公克），純度
      39.84%，純質淨重10.25 公克，均有法務部調查局濫用藥
      物實驗室99年2 月22日調科壹字第09923003710 號鑑定書
      在卷可稽（見偵查卷第136 頁），故上開海洛因2 包之驗
      餘淨重共計27.16 公克（1.32公克＋25.84 公克＝27.16
      公克）。另扣案之黃色塊狀晶體2 包（如附表二編號三所
      示）經送鑑定結果，分別編號為A1及A2，經檢視外觀型態
      均相似，驗前總毛重75.77 公克（以包裝塑膠袋總重約1.
      98公克計之，驗前淨重共計73.79 公克），隨機抽取編號
      A1鑑定，淨重37.03 公克，取0.09公克鑑定用罄，餘36.9
      4 公克；檢出二級毒品甲基安非他命（Methamphetamine
      ）成分；純度約92% ；依據抽測純度值，推估編號A1及A2
      均含甲基安非他命之驗前總純值淨重約67.88 公克，亦有
      內政部警政署刑事警察局99年1 月29日刑鑑字第09900085
      32號鑑定書在卷可稽（見偵查卷第139 至140 頁），故上
      開甲基安非他命2 包之驗餘淨重共計73.7公克（73.79 公
      克－0.09公克＝73.7公克）。此外並有臺北縣政府警察局
      板橋分局搜索扣押筆錄、扣押物品目錄表、扣押物品收據
      、查獲照片12幀等在卷可憑（見偵查卷第26至35、99至10
      4 頁），及如附表二編號一至三所示之毒品海洛因、甲基
      安非他命、高鐵車票存根等扣案可資為佐，此部分事實亦
      堪認定。
（三）綜上，本件事證均臻明確，被告自白內容衡與事實相符，
      其犯行俱堪認定，應依法論科。
三、論罪科刑部分：
（一）如事實欄二(一)、(二)部分，核被告所為，係分別犯毒品危害
      防制條例第4 條第1 項之販賣第一級毒品罪，共2 罪。被
      告持有第一級毒品海洛因之低度行為，應各為其販賣第一
      級毒品海洛因之高度行為所吸收，不另論罪。
（二）如事實欄三部分，按販賣毒品罪，並不以販入之後復行賣
      出為構成要件，只須以營利為目的將毒品購入或將之賣出
      ，有一於此，其犯罪即已完成（最高法院95年度台上字第
      3574號刑事判決要旨參照）。故核被告所為，係觸犯毒品
      危害防制條例第4 條第1 項之販賣第一級毒品罪、同條第
      2 項之販賣第二級毒品罪名。又按毒品危害防制條例第4
      條所稱之「運輸」毒品，係指單純運輸毒品並無他項目的
      者而言，若係意圖營利基於販賣毒品目的之犯意，應認該
      搬運輸送毒品之行為，包含於販賣行為之內，仍僅成立販
      賣毒品之罪（最高法院97年度台上字第1249號判決要旨參
      照）。檢察官之追加起訴書雖僅記載被告之運輸毒品行為
      ，亦僅請求論以運輸第一、二級毒品之罪，惟被告係基於
      營利之目的而販入該等毒品，其販入後之運輸各該毒品行
      為，自包含於販賣各該毒品之行為內，而有裁判上一罪關
      係，販賣各該毒品之行為，應為起訴效力所及，本院自得
      予以審究。又本院前開事實欄三有關被告販賣毒品部分之
      認定，與追加起訴有關被告運輸毒品部分之基本社會事實
      同一，故均依刑事訴訟法第300 條規定變更起訴法條。被
      告持有第一級毒品海洛因、第二級毒品甲基安非他命之低
      度行為，應為其販賣各該毒品之高度行為所吸收，均不另
      論罪。被告以一行為販入海洛因、甲基安非他命等二種毒
      品，為想像競合犯，應從一重之販賣第一級毒品罪論處。
      而被告係於接獲楊惠婷電話後，始起意各該次販賣犯行，
      另係於海洛因、甲基安非他命等毒品用罄後，始起意南下
      販入毒品以供日後出售牟利，其所犯前揭各罪，顯犯意各
      別，行為互殊，應予分論併罰。
（三）按犯罪之情狀顯可憫恕，認科以最低度刑仍嫌過重者，得
      酌量減輕其刑，刑法第59條定有明文；而犯毒品危害防制
      條例第4 條第1 項販賣第一級毒品罪，不分犯罪情節輕重
      ，概處以法定刑死刑或無期徒刑，難免輕重失衡，倘有情
      輕法重情形，於裁判時自得適用刑法第59條酌量減輕其刑
      ，以避免過嚴之刑罰（司法院大法官釋字第263 號解釋意
      旨參照）。查被告所犯如事實欄二(一)、(二)所示之販賣毒品
      行為，係受楊惠婷詢問時，始為販賣，並無證據顯示被告
      有主動推銷之積極行為，且觀諸被告犯罪情狀，販賣海洛
      因數量非鉅，並未因此獲取暴利，與多次、大量出售海洛
      因，危害社會治安重大並賺取巨額價差之中盤商或大盤商
      ，尚屬有別；另被告所犯如事實欄三所示之行為，雖係意
      圖營利而購入毒品，然尚未出售即為警查獲，並無實際危
      害之發生。衡以毒品危害防制條例第4 條第1 項規定之法
      定最低本刑為無期徒刑，本院考量被告上開犯罪情狀，認
      依其犯罪程度、獲利情形等情，顯可憫恕，客觀上足以引
      起一般人同情，倘量處法定最低本刑無期徒刑仍嫌過重，
      而有情輕法重之虞，依前開說明，應依刑法第59條規定，
      酌減其刑。又查，被告於偵查及本院審理中均自白前揭各
      販賣第一級毒品犯行，已如前述，應依毒品危害防制第17
      條第2 項規定，遞予減輕其刑。
（四）另按數罪併罰案件，於定執行刑之前，雖有一部分犯罪先
      確定，形式上予以執行，仍應依刑法第50條、第51條規定
      定其應執行之刑，僅檢察官指揮執行「應執行刑」時，再
      就形式上已執行部分予以折抵，不能謂先確定之罪已執行
      完畢（最高法院88年度台非字第137 號、87年度台上字第
      4099號等判決要旨參照）。查被告前所犯如事實欄一(一)至
      (三)所示各罪，雖先後執行，然因有裁判確定前犯數罪之情
      形，依刑法第50條規定，應併合處罰之，經臺灣板橋地方
      法院以97年度聲減字第307 號裁定定應執行刑為4 年，嗣
      被告雖於98年4 月22日因縮短刑期假釋出監，然於假釋期
      間復因再犯他罪而經裁定撤銷假釋，於99年8 月2 日入監
      執行殘刑，有本院被告前案紀錄表在卷可徵，故被告於本
      件行為前所犯如事實欄一(一)至(五)所示各罪，均尚未執行完
      畢，公訴意旨認應論以累犯並加重其刑，容有誤會。
四、原審就被告販賣第一級毒品，據以論罪科刑，固非無見，然
    查：（一）如事實欄二(二)部分，被告販賣毒品所得為2000元
    ，原判決於主文諭知「所得新臺幣肆仟元沒收」（見原審附
    表一編號二「宣告刑」欄所示），有所違誤。（二）被告關
    於本件所犯各罪，均於偵查及本院審理中自白犯行，原判決
    未及依毒品危害防制第17條第2 項規定減輕其刑。（三）原
    判決以「被告係為販賣第一、二級毒品之中盤或中小盤，販
    入舖貨數量非小且次數頻繁」等情（見原判決第14頁第15至
    16行）為無從依刑法第59條規定減輕其刑之原因之一，惟原
    判決僅認定被告出售海洛因予楊惠婷2 次，及意圖營利而前
    往屏東販入海洛因、甲基安非他命之行為，並無被告售出第
    二級毒品之行為，亦未認定被告為販賣該等毒品之中盤或中
    小盤，而被告售出海洛因次數為2 次，難稱頻繁；至原判決
    所引被告之各該通聯內容，除與本件事實相關者外，均未依
    法律程序及證據法則予以審酌採認，原判決關於此部分之事
    實與理由並不相符。本件經原審宣告無期徒刑，為依職權逕
    送上訴案件，另被告亦對原判決不服，於上訴狀表明上訴意
    旨略以：被告所稱洗過之海洛因，僅指海洛因中摻入葡萄糖
    而已，原審以被告自承其販賣予楊惠婷之海洛因均有洗過等
    語，即認被告有賺取價差，難稱適法有據，且以被告自陳販
    售予楊惠婷之價格及重量，何者可證明被告有賺取利益之情
    事，原審理由實不明確；又被告因自身疾病而需施打海洛因
    ，故自被告身上查扣之物品尚包括注射針筒，原審就此有利
    於被告之事項未敘明不予採信之理由，另被告已知所悔悟，
    坦承過錯及犯行，原審量刑過重等語。然查，被告嗣於本院
    審理中，已為認罪之表示，且敘明其於販賣海洛因予楊惠婷
    時之牟取利益方法如前，另亦坦認係為供日後出售圖利而前
    往屏東販入海洛因、甲基安非他命等情，並有卷附前揭證據
    資料足資相互參照及佐證，均經本院說明如前，被告所為上
    訴各節，俱不可採，為無理由；惟原判決既有上開可議之處
    ，自屬無可維持而應由本院將原判決有罪部分予以撤銷改判
    。爰審酌被告明知海洛因、甲基安非他命係第一、二級毒品
    ，竟仍為事實欄二、三所示之各販賣犯行，其行為顯已危害
    國民身體健康及社會風氣，並斟酌其犯罪之動機、販賣次數
    與數量、生活狀況、素行、智識程度、因本案犯行所得之利
    益暨所生之危害等之一切情狀，分別量處如主文第2 項所示
    之刑，並定其應執行刑。
五、沒收部分：
（一）扣案如附表二編號一至三所示之第一級毒品海洛因2 包（
      驗餘淨重共計27.16 公克）、第二級毒品甲基安非他命2
      包（驗餘淨重共計73.7公克），均屬違禁物；而包裝上開
      毒品之包裝袋，以現今採行之鑑驗方式，仍會殘留微量毒
      品而無法將之完全析離，有法務部調查局93年11月16日調
      科壹字第09362396550 號函示意旨：「本局鑑驗毒品秤重
      主要係以傾倒，必要時亦會輔以刮杓刮取之方式，儘可能
      將原送驗包裝袋內毒品與包裝袋分離後各別秤重，所得之
      毒品重量稱為『淨重』，包裝袋重量則以『空包裝重』稱
      之。然無論依上述何種方式分離，原送驗包裝袋內均仍會
      有微量毒品成分殘留。處理毒品銷燬時，則將前段所述之
      毒品透明塑膠封緘袋全件銷燬，並無將毒品及包裝析離分
      別銷燬之情形。」可參，是該等包裝袋既與所包裝之毒品
      難以析離，應視同毒品而屬違禁物；以上均依毒品危害防
      制條例第18條第1 項前段規定，於如附表一編號三項下宣
      告沒收銷燬之。
（二）按毒品危害防制條例第19條第1 項所指之犯罪所得之財物
      ，不能與正常營利事業計算營利所得之情形相提並論，是
      所稱因犯罪所得之財物，乃指犯罪行為所直接取得而法律
      上無第三人得主張權利之一切財物而言，則上開規定所指
      販賣毒品所得之財物，依法諭知沒收時，舉凡販賣毒品所
      得之財物，不問其中何部分屬於成本，何部分屬於犯罪之
      利得，均應予以沒收，並非僅限於所賺取之差價部分，始
      符立法之本旨（最高法院98年度台上字第3081號判決意旨
      參照）；被告所為如事實欄二(一)、(二)所示之販賣毒品行為
      ，分別向楊惠婷收取之2000元，為其犯罪所得財物，雖未
      經扣案，仍應於各該罪項下分別宣告沒收，如全部或一部
      不能沒收時，以其財產抵償之。
（三）扣案行動電話1 支（含SIM 卡1 枚）為被告所有並供與楊
      惠婷聯繫販賣毒品犯罪聯絡之用，依毒品危害防制條例第
      19條第1 項規定，於如附表一編號一、二項下宣告沒收之
      。至該行動電話機具所使用之0000000000門號，僅係使用
      者向電信業者申請租用而取得其使用權，並非申請使用者
      所有（最高法院92年度台上字第6836號判決意旨可資參照
      ），自不得就該門號為沒收之諭知，附此說明。
（四）扣案高鐵列車車票存根1 張（民國99年1 月15日北上250
      車次）、運動護膝繃帶2 條，均為被告所有並供販入毒品
      後攜返北上所用之物，俱依毒品危害防制條例第19條第1
      項規定，於如附表一編號三項下宣告沒收之，其中運動護
      膝繃帶2 條因未扣案，如全部或一部不能沒收時，追徵其
      價額。另檢察官追加起訴書雖請求就被告於高鐵板橋站遭
      查獲時之扣案高鐵車票存根二張請求沒收，惟該二張車票
      存根係被告及其女友翁銘嵐持用之北上250 車次高鐵列車
      車票存根，是其中一張與本案被告將附表二所示之販入毒
      品自屏東運輸回板橋之犯行無涉，爰僅就其中一張票根予
      以宣告沒收。
（五）又於臺灣高鐵板橋站出口搜索被告時，自其身上另查獲之
      注射針筒1 支、摻食吸管1 支、食鹽水1 瓶，及被告於查
      獲同日帶同員警至其位於臺北縣土城市○○路111 號7 樓
      住處，查獲之甲基安非他命2 包、分裝袋9 包、高鐵票根
      39張，尚乏證據證明與本件事實欄二、三所示之被告犯行
      有何關聯，均無從於本件併為沒收之宣告，附此說明。
貳、上訴駁回（無罪）部分：
一、公訴意旨另以：被告張庭富明知甲基安非他命係毒品危害防
    制條例第2 條第2 項第2 款所規定之第二級毒品，不得持有
    、販賣，竟基於販賣第二級毒品之犯意，於98年12月8 日凌
    晨1 時31分23秒許，持用0000000000電話綽號「少漢」之成
    年男子與持用0000000000號電話之被告達成購毒合意後，「
    少漢」復委託陳宇彥前往拿取毒品，被告並前往位於新北市
    土城區之雲林鵝肉城，以1000元出售0.2 公克之甲基安非他
    命1 包，而販賣第二級毒品甲基安非他命予陳宇彥，因認被
    告就此部分涉有販賣第二級毒品罪嫌等語。
二、原判決就被告無罪部分，於理由欄關於公訴意旨雖記載：被
    告涉「販賣【海洛因】毒品與陳宇彥之販（應係「犯」之誤
    寫）嫌，而認被告就此部分係涉犯販賣【第一級毒品】罪嫌
    。」等語（見原判決第16頁），並於原判決書第17頁第三點
    第1 行記載「本案公訴意旨認被告有以本判決之附表五所示
    之方式，販賣【海洛因】毒品與陳宇彥之犯嫌。」等語，及
    於第18頁第3 行記載「雖堪認被告容係有販賣【第一級毒品
    】予陳宇彥」等語，然原判決所引該公訴意旨，亦載明被告
    係涉有以該判決「附表五所示之方式」等語，而參諸原判決
    附表五之內容，與起訴書附表編號3 之內容相符，均記載販
    賣毒品對象為陳宇彥，且係「以1000元購買0.2 公克之『甲
    基安非他命』1 包」等情，再觀諸原判決第16頁以下關於被
    告無罪部分之論述及所引用之相關事證，應係就起訴書附表
    編號3 所指被告有於98年12月8 日販賣『甲基安非他命』予
    證人陳宇彥而涉販賣『第二級毒品』之罪嫌而為論究，故原
    判決理由欄貳、無罪部分中，有關【第一級毒品】、【海洛
    因】等語，顯係誤寫，合先指明。
三、按犯罪事實應依證據認定之，無證據不得認定其犯罪事實；
    不能證明被告犯罪者，應諭知無罪之判決，刑事訴訟法第15
    4 條第2 項、第301 條第1 項分別定有明文。又認定不利於
    被告之事實，須依積極證據，苟積極證據不足為不利於被告
    事實之認定時，即應為有利於被告之認定，更不必有何有利
    之證據。而認定犯罪事實所憑之證據，雖不以直接證據為限
    ，間接證據亦包括在內；然而無論直接或間接證據，其為訴
    訟上之證明，須於通常一般之人均不致有所懷疑，而得確信
    其為真實之程度者，始得據為有罪之認定。再者，如未能發
    現相當證據，或證據不足以證明，自不能以推測或擬制之方
    法，以為裁判基礎，最高法院所著30年上字第816 號、76年
    台上字第4986號、40年台上字第86號等判例意旨可資依循。
四、訊據被告固不否認有與邵漢傑、陳宇彥以簡訊或電話聯繫之
    事實，惟矢口否認有何販賣第二級毒品甲基安非他命予陳宇
    彥之犯行，辯稱該次係邵漢傑委託陳宇彥向其拿錢等語。公
    訴意旨認被告涉有此部分販賣第二級毒品甲基安非他命犯行
    ，無非係以98年12月8 日被告與陳宇彥、邵漢傑之通訊監察
    譯文、證人陳宇彥於警詢、偵訊中之證述，為其主要論據。
    然查：
（一）本件經警方對被告所使用之0000000000號行動電話為通訊
      監察而得之簡訊、通話內容譯文顯示，被告於98年12月8
      日與邵漢傑、陳宇彥使用之0000000000號、0000000000號
      行動電話間之簡訊及通話內容如下：
      （凌晨零時58分32秒）
        邵漢傑傳簡訊予被告：你到底何時要還我錢？
      （凌晨1時4分15秒）
        被告傳簡訊予邵漢傑：我身上已經有了，但我這有朋友
                            ，等人走了就過去你那裡。
      （凌晨1時6分37秒）
        邵漢傑傳簡訊予被告：我叫小彥過去。
      （凌晨1時7分45秒）
        被告傳簡訊予邵漢傑：我沒住那了。
      （凌晨1時9分36秒）
        邵漢傑傳簡訊予被告：在小雞那啊？
      （凌晨1時11分37秒）
        被告傳簡訊予邵漢傑：嗯，你知道在哪嗎？
      （凌晨1時13分31秒）
        邵漢傑傳簡訊予被告：我叫到雲林鵝肉城可以嗎？
      （凌晨1時18分44秒）
        被告傳簡訊予邵漢傑：對雲林鵝肉城和天橋中間這條巷
                            子，到那附近時再打給我。
      （凌晨1時31分23秒通話）
        邵漢傑：我叫小彥過去喔。
        被告：好啊。
      （凌晨1時39分39秒通話）
        陳宇彥：到囉。
        被告：我跟你講，雲林鵝肉城旁邊巷子，天橋這裡喔，
              巷子騎近來，有一間猴子早餐店，到了打給我。
        陳宇彥：好！
      （凌晨1時45分40秒通話）
        陳宇彥：沒看到猴子早餐店。
        被告：沒看到？我跟你講，你找19巷。
        陳宇彥：好。
      （凌晨1時46分57秒通話）
        陳宇彥：我找到猴子早餐店了！
        被告：好！掰掰！
      上開通訊監察內容顯示係邵漢傑要求被告還錢，並委由陳
      宇彥前往拿取；參以證人陳宇彥於原審審理中證述：伊係
      於98年10月向被告購買毒品，而98年12月8 日僅是代邵漢
      傑向被告拿錢等語（見原審卷一第188 頁反面至189 頁）
      、證人邵漢傑於原審審理中就該次通訊內容證稱因之前被
      告有向伊借錢，伊要問被告何時還錢，就叫陳宇彥過去拿
      等語（見原審卷一第191 頁），與被告所辯該次係邵漢傑
      委託陳宇彥向其拿錢等語，均相符合。依一般常情，如被
      告係販售毒品，應係買方欠被告金錢，而由被告索討金錢
      或要求還錢，惟就上開通訊內容觀之，正屬相反，則是能
      否以上開通訊監察內容證明被告有販賣毒品給前往約定地
      點之陳宇彥，已有可疑。又毒品交易之進行，雖為逃避查
      緝，多使用相關暗語、代號而探詢、洽定交易內容，以電
      話聯繫亦多避免直接指涉交易毒品之用語，惟縱使用相關
      暗語，仍應有提及可資辨別所購買之毒品種類、數量、價
      格之用語，參以本件前經認定有罪之犯罪事實，被告持有
      海洛因、甲基安非他命等不同毒品以待販賣，前開簡訊所
      用「還錢」2 字，若係代表購買毒品之暗語，並無法得悉
      為何種類之毒品，亦無他語可得確認數量多寡、價錢為何
      ，觀以該日回溯數日之監聽譯文，亦無邵漢傑連繫交易毒
      品種類、數量、價格之通訊內容（見偵查卷第40至51頁）
      ，似難僅憑「還錢」二字即確認毒品交易內容；況以一般
      毒品交易，賒欠款項而追索金錢者，亦非罕見，以「還錢
      」作為暗語，不免混淆。是就該「還錢」2 字及上開通訊
      監察譯文整體觀之，實難遽認該日之通訊內容係為連繫毒
      品之交易。
（二）又證人陳宇彥於96年1 月16日下午1 時3 分之警詢時（以
      下簡稱第1 次警詢）係證述：被告於98年10月間在土城好
      樂迪販售1000元、0.2 公克之安非他命給伊，且被告總共
      僅販售1 次毒品即該次給伊等語（見偵查卷第15頁反面）
      ，後經警方提示上開98年12月8 日之通訊譯文後，即於96
      年1 月16日下午3 時2 分之警詢（以下簡稱第2 次警詢）
      改稱：譯文中之「小彥」為伊本人，伊以1000元向被告拿
      取0.2 公克之安非他命等語（見偵查卷第17頁反面），另
      於偵查中證稱：伊於98年12月8 日受邵漢傑之託，以1000
      元代價向被告購買0.2 公克安非他命，被告將安非他命交
      給伊，伊把1000元交給被告，是在土城之雲林鵝肉城交易
      等語（見偵查卷第18頁），惟於原審審理中又證述：伊有
      向被告購買1 次毒品，98年12月8 日伊只是去拿錢而已等
      語（見原審卷一第188 頁反面至189 頁），則證人陳宇彥
      上開證詞就交易時間及地點，均有所矛盾。參以證人陳宇
      彥前後所述，均證稱僅向被告購買毒品1 次，與被告於原
      審羈押庭訊問時供承：陳宇彥有以1000元向其購買0.2 公
      克之安非他命，這種情形有1 次等語相符（見原審99年度
      聲羈字第56號卷第11頁），堪予採認，惟該次毒品交易之
      時間，究係何時，非無疑義。而證人陳宇彥於第1 次警詢
      時，係在警方未提示任何相關監聽譯文等事證下，即供述
      有於98年10月向被告購買毒品1 次，交易地點在好樂迪等
      情，其後經警提示96年12月8 日之通訊監察譯文，即改稱
      為該次受託代買之證言，是其第2 次警詢及其後偵訊之證
      言，存有因已坦承曾經向被告買受毒品而隨意證述之懷疑
      ，況上開通訊監察譯文如係毒品交易之連繫，向被告購買
      毒品者，亦為邵漢傑，而非陳宇彥，不僅與公訴意旨所指
      被告係販賣毒品予陳宇彥未符，與證人陳宇彥所證向被告
      購買毒品者為其本身等語，亦不相符。且證人陳宇彥嗣於
      原審審理中證稱係於96年10月間向被告購買毒品，並非迴
      護被告而否認有向被告購買毒品之事，僅係就其與被告之
      毒品交易釐清時間，故綜觀證人陳宇彥之前後證詞，尚難
      逕為證明其向被告以1000元購買0.2 公克甲基安非他命一
      事，係發生於98年12月8 日。
（三）被告於原審羈押庭訊問時供承：陳宇彥有以1000元向其購
      買0.2 公克之安非他命，這種情形有1 次等語（見原審99
      年度聲羈字第56號卷第11頁），參諸上開證人陳宇彥於第
      1 次警詢中所述，2 人就其等曾有1 次毒品交易，係陳宇
      彥以1000元向被告購買0.2 公克之安非他命等情，供詞合
      致，雖堪認被告有販賣第二級毒品予陳宇彥一節，惟並非
      起訴書所載之方式與時間、地點。從而，起訴書認被告有
      於98年12月8 日於土城雲林鵝肉城販賣毒品予受邵漢傑委
      託之陳宇彥之行為，被告雖於偵查中坦承不諱，然嗣於審
      理中否認上情，辯稱僅係還錢等語，證人陳宇彥雖曾於第
      2 次警詢及偵查中證稱交易時間為98年12月8 日，然與其
      於第1 次警詢及原審審理中所述不符，非無瑕疵可指，而
      98年12月8 日監聽譯文所指「還錢」二字，亦難逕認為購
      買安非他命之意，證人邵漢傑亦證稱係要求被告還錢等語
      ；是依卷內事證，被告於偵查中之自白，並無證據可資補
      強證據，被告復於審理中翻異供詞，自難僅憑被告於偵查
      中之自白，即認定其有起訴書所指之於98年12月8 日販賣
      第二級毒品甲基安非他命予陳宇彥之犯行，揆諸上開規定
      ，自應就此部分對被告為無罪之諭知。
五、公訴人所提之全部證據，尚不足為認定被告此部分販賣第二
    級毒品之證明等情，業經原審法院於理由欄內敘明各證據取
    捨之理由，並無違反論理法則及經驗法則，原判決就此部分
    為被告為無罪之諭知，核無不當，應予維持。檢察官上訴意
    旨謂：（一）販賣及購買毒品者，多已知悉檢警查緝手法，
    鮮少在電話中明確表示交易毒品之意，而通訊監察譯文，僅
    如實反應持用門號者間之通話內容，非經解讀，難以單從字
    面意義了解其真義，本案經警方及檢察官提示通訊監察譯文
    ，使通話者之被告、證人陳宇彥解讀，通訊譯文中之「還錢
    」顯有不同於一般文義之解釋，而係交付購買毒品代價之稱
    呼，原審未慮及毒犯間之交易習慣，逕以文義解釋該通訊譯
    文，否定證人陳宇彥於警詢、偵查中之證詞，已有未洽。（
    二）又證人陳宇彥於第1 次警詢所稱購毒之時間，雖與第2
    次警詢及偵查中不同，惟第1 次警詢僅空泛詢問證人陳宇彥
    最後一次施用毒品之時間及向被告購毒之情節，並無其他佐
    證，然第2 次警詢則提示通訊監察譯文而訊問交易情節，顯
    以第2 次警詢之指證內容較為可信，第1 次較有隨意證述之
    可能。（三）原判決以證人陳宇彥於原審中之證詞，認被告
    販賣第二級毒品甲基安非他命之時間，與起訴書所載不符，
    而證人陳宇彥並未於原審審理中坦承於警詢中所述於98年10
    月間向被告購買1 次毒品情節屬實，與原判決認定證人陳宇
    彥第1 次警詢與原審所述相符，已有不符，且陳宇彥於本案
    查獲之初遭警詢及偵訊後，即遭邵漢傑委由綽號「小安」之
    張家衡、「德威」之陳德威多方尋找，據檢察官於原審審理
    中提出99年度蒞字第5446號補充理由書述明在案，陳宇彥顯
    係受邵漢傑脅迫為不實證言，此部分未經原判決與判決理由
    中詳述何以不採之理由，亦有判決不備理由之違法等語。然
    查，上開通訊監察譯文，經與被告、證人陳宇彥、邵漢傑之
    證詞相互參酌，尚不足採為認定此部分被告販毒之證據，已
    如前述；另檢察官於原審審理中提出之補充理由書所附之00
    00000000號行動電話通訊監察譯文，雖顯示邵漢傑得悉陳宇
    彥遭警詢問後，有委人尋找陳宇彥一節，惟參以該譯文內容
    ，邵漢傑稱：「幫我找一下會怎樣嗎？今天是卡到10幾年的
    事情呢！」等語（見原審卷一第234 頁），而以證人陳宇彥
    於第2 次警詢及偵查中所述：其代邵漢傑以1000元向被告購
    買0.2 公克之安非他命等語，若屬真實，於邵漢傑僅成立施
    用或持有第二級毒品之罪，當非10年有期徒刑之重罪，反之
    ，若陳宇彥係向被告拿錢，則或有可能為販賣毒品予被告之
    代價，始涉及重罪；又邵漢傑尋找陳宇彥之情事，係發生於
    證人陳宇彥第1 及2 次警詢之後，而證人陳宇彥於此前之第
    2 次警詢時，即已更改其證詞，可認證人陳宇彥先後證述之
    交易日期為98年10月、98年12月8 日，均未受邵漢傑委人尋
    找之影響，故尚不足以此彈劾證人陳宇彥第1 次警詢之證明
    力。綜上，被告與證人陳宇彥於起訴書所指之98年12月8 日
    究有無進行毒品交易、被告有無交付安非他命並收取價款，
    實仍存有合理之懷疑，此外復查無其他積極證據足資證明被
    告有公訴意旨所指之此部分犯行，上訴意旨仍執陳詞，對原
    審依職權所為之證據取捨以及心證裁量，重為爭執，並未更
    行提出足資證明被告涉有該犯行之積極證據，仍無從使本院
    形成被告此部分有罪之心證，其上訴為無理由，應予駁回。
據上論斷，應依刑事訴訟法第369 條第1 項前段、第364 條、第
368 條、第299 條第1 項前段、第300 條，毒品危害防制條例第
4 條第1 項、第2 項、第17條第2 項、第18條第1 項前段、第19
條第1 項，刑法第11條、第55條、第59條、第51條第3 款，判決
如主文。
本案經檢察官何明楨到庭執行職務。
中    華    民    國   100    年    1     月    18    日
                  刑事第十九庭審判長法  官  鄧振球
                                    法  官  潘翠雪
                                    法  官  彭幸鳴
以上正本證明與原本無異。
如不服本判決，應於收受送達後10日內向本院提出上訴書狀，其
未敘述上訴之理由者並得於提起上訴後10日內向本院補提理由書
（均須按他造當事人之人數附繕本）「切勿逕送上級法院」。
                                    書記官  陳靜姿
中    華    民    國   100    年    1     月    18    日
附錄本案論罪科刑法條：
毒品危害防制條例第4 條
製造、運輸、販賣第一級毒品者，處死刑或無期徒刑；處無期徒
刑者，得併科新臺幣一千萬元以下罰金。
製造、運輸、販賣第二級毒品者，處無期徒刑或七年以上有期徒
刑，得併科新臺幣七百萬元以下罰金。
製造、運輸、販賣第三級毒品者，處五年以上有期徒刑，得併科
新臺幣五百萬元以下罰金。
製造、運輸、販賣第四級毒品者，處三年以上十年以下有期徒刑
，得併科新臺幣三百萬元以下罰金。
製造、運輸、販賣專供製造或施用毒品之器具者，處一年以上七
年以下有期徒刑，得併科新臺幣一百萬元以下罰金。
前五項之未遂犯罰之。
附表一：
┌──┬────┬──────────────────┐
│編號│犯罪事實│            主       文             │
├──┼────┼──────────────────┤
│ 一 │如事實欄│販賣第一級毒品，處有期徒刑拾年。未│
│    │二、(一)所│扣案販賣毒品所得新臺幣貳仟元沒收之，│
│    │示之事實│如全部或一部不能沒收時，以其財產抵償│
│    │        │之；扣案行動電話壹支（含SIM 卡壹枚）│
│    │        │沒收之。                            │
├──┼────┼──────────────────┤
│ 二 │如事實欄│販賣第一級毒品，處有期徒刑拾年。未│
│    │二、(二)所│扣案販賣毒品所得新臺幣貳仟元沒收之，│
│    │示之事實│如全部或一部不能沒收時，以其財產抵償│
│    │        │之；扣案行動電話壹支（含SIM 卡壹枚）│
│    │        │沒收之。                            │
├──┼────┼──────────────────┤
│ 三 │如事實欄│販賣第一級毒品，處有期徒刑拾肆年。扣│
│    │三所示之│案如附表二所示之第一、二級毒品，均沒│
│    │事實    │收銷燬之；扣案高鐵列車車票存根（民國│
│    │        │99年1 月15日北上250 車次）壹張沒收之│
│    │        │；未扣案運動護膝繃帶貳條，均沒收之，│
│    │        │如全部或一部不能沒收時，追徵其價額。│
└──┴────┴──────────────────┘
附表二：
┌──┬─────┬─────────────────┐
│編號│名稱及數量│         備           註          │
├──┼─────┼─────────────────┤
│ 一 │第一級毒品│1.在臺灣高鐵板橋站出口，於被告身上│
│    │海洛因1 包│  查獲。                          │
│    │（驗餘淨重│2.鑑定結果：                      │
│    │1.32公克）│  送驗粉末檢品1 包，含第一級毒品海│
│    │          │  洛因成分，淨重1.33公克（驗餘淨重│
│    │          │  1.32公克），純度29.03%，純質淨重│
│    │          │  0.39公克，有法務部調查局濫用藥物│
│    │          │  實驗室99年2 月22日調科壹字第0992│
│    │          │  0000000 號鑑定書在卷可稽（見偵查│
│    │          │  卷第136 頁）。                  │
├──┼─────┼─────────────────┤
│ 二 │第一級毒品│1.在臺灣高鐵板橋站出口，於被告身上│
│    │海洛因1 包│  查獲。                          │
│    │（驗餘淨重│2.鑑定結果：                      │
│    │25.84 公克│  送驗粉塊狀檢品1 包，含第一級毒品│
│    │）        │  海洛因成分，淨重25.88公克（驗餘 │
│    │          │  淨重25.84 公克），純度39.84 % ，│
│    │          │  純質淨重10.25 公克，有法務部調查│
│    │          │  局濫用藥物實驗室99年2 月22日調科│
│    │          │  壹字第09923003 710號鑑定書在卷可│
│    │          │  稽（見偵查卷第136 頁）。        │
├──┼─────┼─────────────────┤
│ 三 │第二級毒品│1.在臺灣高鐵板橋站出口，於被告身上│
│    │甲基安非他│  查獲。                          │
│    │命2 包（驗│2.鑑定結果：                      │
│    │餘淨重共計│  (1)分別編號為A1及A2，經檢視均為黃│
│    │73.7公克）│    色塊狀晶體，外觀型態均相似，驗│
│    │          │    前總毛重75.77 公克（按：以包裝│
│    │          │    塑膠袋總重約1.98公克計之，驗前│
│    │          │    淨重共計73.79 公克）。        │
│    │          │  (2)隨機抽取編號A1鑑定，淨重37.03 │
│    │          │    公克，取0.09公克鑑定用罄，餘36│
│    │          │    .94 公克。檢出二級毒品甲基安非│
│    │          │    他命（Methamphetamine ）成分。│
│    │          │    純度約92% 。                  │
│    │          │  (3)依據抽測純度值，推估編號A1及A2│
│    │          │    均含甲基安非他命之驗前總純值淨│
│    │          │    重約67.88 公克。              │
│    │          │  有內政部警政署刑事警察局99年1 月│
│    │          │  29日刑鑑字第0990008532號鑑定書在│
│    │          │  卷可稽（見偵查卷第139 至140 頁）│
│    │          │  。                              │
└──┴─────┴─────────────────┘